臺灣臺中地方法院刑事判決　　　　　　　　　　　　　九十一年度訴字第二四一號
　　公　訴　人　台灣台中地方法院檢察署檢察官
　　被　　　告　甲○○
　　選任辯護人　王文聖律師
右列被告因違反電信法等案件，經檢察官提起公訴（八十九年度偵字第一六一一０號
），本院判決如左：
    主  文
甲○○連續意圖為自己不法之利益，以無線方式，盜用他人電信設備通信，累犯，處
有期徒刑肆月；如易科罰金，以參佰元折算壹日。扣案行動電話壹支及盜拷0000
000000ＳＩＭ卡壹枚，均沒收。
被訴收受贓物部分無罪。
    事  實
一、甲○○曾於民國八十五年間因違反麻醉藥品管理條例案件，經臺灣嘉義地方法院
    判處有期徒刑六月，如易科罰金，以三百元折算一日確定，於八十六年一月二十
    一日易科罰金執行完畢，仍不知悔改，復於八十九年九月初某日，在台中市某處
    ，明知綽號「瓢仔」已成年男子（真實姓名、年籍不詳）所交付之行動電話號碼
    「0000000000」ＳＩＭ卡一枚，係俗稱之「王八卡」（經查該ＳＩＭ
    卡係盜拷燒錄自簡秀容所合法申請之0000000000號行動電話序號及內
    碼），竟仍予以收受，旋基於行使盜拷偽造之行動電話序號、內碼及為自己獲取
    免付通訊費用不法利益之概括犯意，在臺中縣、市內等處，利用本身之行動電話
    機具插上該ＳＩＭ卡，以無線方式，連續盜用他人電信設備通信多次，使遠傳電
    信股份有限公司（下稱遠傳公司）之電話交換機具陷於錯誤，誤以為係合法申請
    該電話號碼之人所撥打而予通話，甲○○藉此獲有免費通話之不法利益（實際盜
    打金額因已超過調閱通聯紀錄時間，致無法確定），足以生損害於遠傳公司對電
    信管理之正確性及簡秀容。嗣於同年月二十六日，為警查獲持有該行動電話號碼
    「0000000000」ＳＩＭ卡一枚，而查悉上情。
二、案經台中縣警察局豐原分局報請臺灣臺中地方法院檢察署檢察官偵查起訴。
    理  由
壹、有罪部分：
  一、右揭使用盜拷行動電話之事實，業據被告甲○○於警訊及偵、審中坦白承認，
      且有遠傳公司門號申裝人基本資料一份在卷足憑，復有盜拷該行動電話之ＳＩ
      Ｍ卡一枚扣案可證，足徵被告之自白與事實相符。又由被告所提出之九十年六
      月及九十一年二月電信費帳單顯示，在被告所使用之盜拷000000000
      0號行動電話之ＳＩＭ卡扣案後，該號手機仍繼續通話使用中，足證本案扣案
      之ＳＩＭ卡確係盜拷無訛。被告雖另辯稱：伊使用該盜拷行動電話與他人通話
      期間，均有向遠傳公司繳付通話費，並無為自己或第三人不法利益之意圖云云
      ，並提出電信費帳單二份為證。惟查，被告所提出之二份電信費帳單，分別係
      九十年六月及九十一年二月被告自行至遠傳公司補單並繳費等情，業據被告供
      明在卷，其時間已在案發之後，顯係被告事後謀求補救之舉，尚難以此證明被
      告於案發前無不法利益之意圖。被告前開所辯，顯然悖於常理，不足採信。事
      證明確，被告犯行洵堪認定。
  二、按行動電話手機（話機）之電子序號及內碼等，係手機製造廠商及行動電話通
      信業者方有權（或授權他人）製作，將之輸錄於行動電話手機之電腦電磁紀錄
      內，供行動電話通信業者之電腦網路交換控制中心比對查核，以決定是否准許
      該手機使用者通信之用，合於永續狀態中表示一定用意證明之刑法文書概念，
      自屬刑法第二百二十條第二項、第二百十條之準私文書；另電信法第五十六條
      第一項之罪，以意圖為自己或第三人不法之利益，使用有線、無線或其他電磁
      方式，盜接或盜用他人電信設備通信者為要件，該罪之處罰詐得免繳電信通信
      費用之不法利益規定，乃刑法詐欺得利罪之特別法，依特別法優於普通法之原
      則，自毋庸再論以刑法詐欺得利罪。核被告所為，係犯刑法第二百十六條、第
      二百二十條第二項、第二百十條之行使偽造準私文書罪及電信法第五十六條第
      一項之罪。又被告以一個盜打行使行為，同時觸犯行使偽造準私文書罪及電信
      法第五十六條第一項之罪，為想像競合犯，應從一重依電信法第五十六條第一
      項之盜用他人電信設備通信罪論處（參見最高法院八十八年一月十九日八十八
      年度第一次刑事庭會議紀錄決議）。公訴人雖漏未論及刑法第二百十六條、第
      二百二十條第二項、第二百十條之行使偽造準私文書罪，惟因此部分與起訴之
      事實，係屬裁判上一罪關係，本院自得併予審理。又被告先後多次盜用他人電
      信設備通信犯行，時間緊接，犯罪構成要件相同，顯係基於概括之犯意反覆為
      之，應依連續犯之規定論以一罪，並加重其刑。查被告曾於八十五年間因違反
      麻醉藥品管理條例案件，經臺灣嘉義地方法院判處有期徒刑六月，如易科罰金
      ，以三百元折算一日確定，並於八十六年一月二十一日易科罰金執行完畢，其
      於五年內再犯本件有期徒刑以上之罪，為累犯，應依刑法第四十七條之規定，
      遞加重其刑。爰審酌被告犯罪之動機係為圖免支付行動電話費用，目的尚屬單
      純，手段亦屬平和，其盜用時間不長，犯罪所生危害非重，及其犯後態度等一
      切情狀，量處如主文所示之刑，並諭知易科罰金之折算標準（按被告行為後，
      刑法第四十一條業經總統於九十年一月十日公布修正，同年一月十二日生效，
      將修正前原規定：「犯最重本刑為三年以下有期徒刑以下之刑之罪，而受六月
      以下有期徒刑或拘役之宣告，因身體、教育、職業或家庭之關係，執行顯有困
      難者，得以一元以上三元以下折算一日，易科罰金。」公布修正為：「犯最重
      本刑為五年以下有期徒刑以下之刑之罪，而受六個月以下有期徒刑或拘役之宣
      告，因身體、教育、職業、家庭之關係或其他正當事由，執行顯有困難者，得
      以一元以上三元以下折算一日，易科罰金。但確因不執行所宣告之刑，難收矯
      正之效，或難以維持法秩序者，不在此限。併合處罰之數罪，均有前項情形，
其應執行之刑逾六月者，亦同。」經比較修正前、後條文，以修正後之規定有
      利於被告，自應依刑法第二條第一項前段之規定，適用裁判時之法律即修正後
      之刑法第四十一條第一項前段之規定，就被告所處如主文所示之刑，併諭知易
      科罰金之折算標準）。扣案之盜拷0000000000ＳＩＭ卡一枚，依電
      信法第六十條之規定，不問屬於犯人與否，應宣告沒收之。另扣案之行動電話
      一支，為被告所有且係供犯罪所用之物，依刑法第三十八條第一項第二款規定
      ，併予宣告沒收。
貳、無罪部分：
  一、公訴意旨略以：被告甲○○明知車牌號碼Ｊ５－９４３２號自小客車，係被害
      人陳鈞帝所有，於八十九年九月二十五日凌晨三時許，在台南縣新營市○○路
      二七號前，遭不詳姓名之人所竊取，而為贓物，竟仍於同年月二十五日某時，
      在不詳地點，向該不詳姓名之男子借用，嗣於同年月二十六日凌晨五時許，駕
      駛上述贓車搭載乙○○，途經台中縣豐原市○○街九十七巷二十一號前，為警
      查獲，並扣得上述贓車，因認被告涉有刑法第三百四十九條第一項之收受贓物
      罪嫌云云。
  二、按犯罪事實，應依證據認定之，無證據不得推定其犯罪事實，又不能證明被告
      犯罪者，應諭知無罪之判決，刑事訴訟法第一百五十四條、第三百零一條第一
      項分別定有明文；另事實之認定，應憑證據，如未能發現相當證據，或證據不
      足以證明，自不能以推測或擬制之方法，以為裁判基礎，最高法院四十年台上
      字第八六號判例參照。本件公訴人認被告涉有收受贓物之罪嫌，無非係以證人
      乙○○否認出借前述贓車予被告，且被告坦承借用該車時，並未向出借人要求
      出示車籍資料等，為其論據。
  三、訊之被告堅決否認有何收受贓物之犯行，辯稱：八十九年九月二十五日下午四
      、五時許，證人乙○○駕駛車牌號碼Ｊ５－９４３２號自小客車，至被告位於
      台中縣大甲鎮○○○○路七三號之住處，有被告之母陳秀菊、弟鄭柏承及員工
      黃聯福可資為證，其後，被告即由證人乙○○搭載返回其位於台中縣豐原市○
      ○路家中，在該處用完晚餐後，二人一同至靜宜大學附近尋訪同在臺灣臺中看
      守所執行之綽號「愛哭雄」友人，嗣於翌日凌晨一時許，二人又一同駕車返回
      證人乙○○住處，斯時被告向證人乙○○借得該車，證人乙○○除交付該車行
      車執照外，並稱該車係其向友人所借，被告旋駕駛該車至台中市水湳航空站附
      近訪友，迄凌晨二時許，證人乙○○打電話給被告稱：其與老婆吵架，要被告
      載其出來等語，被告即駕該車前往證人乙○○住處，然在其住處附近巷道，即
      遭員警查獲，被告不知道該車係贓車等語。經查：
    (一)證人乙○○於警訊時陳稱：八十九年九月二十五日下午，伊人在嘉義，沒有將
      該車借予被告，該車亦非伊所有云云。嗣於本院審理時則證稱：八十九年九月
      二十四日中午左右，伊在豐原火車站附近之金福興遊樂場，向一位綽號「阿柱
      」的朋友借得該車，當天伊回家拿錢後，就駕駛該車至遊樂場還給阿柱了，九
      月二十五日那天晚上大約十一、二點左右，伊在豐原市○○街九十七巷二一號
      住處，被台中縣警察局豐原分局刑事組警員查獲，後來警員又帶伊再回家裡去
      搜東西，正好被告打電話說要過來，伊不敢跟被告說已被警察查獲，就說沒有
      空，跟老婆在吵架，掛掉電話後，被告又打電話來，警員就接了電話，並且叫
      被告過來，後來被告發現不是伊接的電話，就掛掉了，過了一個鐘頭左右，被
      告又打電話過來，這次警員就叫伊接電話，並且要伊叫被告過來，後來被告就
      開那部車過來，伊原來不知道該車是贓車，也不知道該車為何會在被告的手裡
      ，到警察局後，被告就說該車是伊的云云。然查，車牌號碼Ｊ５－９４３２號
      自小客車，為被害人陳鈞帝所有，係於八十九年九月二十五日凌晨三時許，在
      台南縣新營市姑爺里挖仔二七號前失竊等情，業據被害人陳鈞帝於警訊時陳述
      明確，證人乙○○殊無可能於該車失竊前，即於八十九年九月二十四日中午向
      綽號「阿柱」者，借得該車，證人乙○○前後所言，非僅自相矛盾，且與事實
      不符，自難採信。
    (二)徵諸證人黃聯福於審理中到庭證稱：（問：八十九年九月二十五日下午四時至
      五時左右，乙○○是否曾駕駛車號Ｊ５－９４３２號自小客車到大甲鎮○○路
      七三號被告住處？）伊記得有一天下午四、五點左右，有人開車來給被告，但
      是是哪一天伊不確定，是什麼人開來的，也不清楚等語。參以證人乙○○前述
      於審理中之證詞，確有於案發前以電話告知被告其與妻子吵架之情事，核與被
      告所辯情節相符。堪信被告前開辯解，較之證人乙○○所言，尚屬可信。
    (三)又被告為警查獲時，在車號Ｊ５－９４３２號自用小客車內起出該車之行車執
      照（已發還被害人陳鈞帝）乙情，此有贓物領具保管單一紙在卷可稽。公訴意
      旨雖指稱：被告坦承借用車時，並未向該人要求出示車籍資料云云。惟觀夫偵
      查卷內之警訊筆錄及訊問筆錄，並未發現被告曾坦承此一事實，公訴人容有誤
      解。
    (四)綜上以觀，被告辯稱該車係向證人乙○○借得乙節，依本院所查得之證據，雖
      無法完全獲得證實，惟關於被告借得該車時，車上有該車行車執照一事，顯屬
      實在。衡諸該車係於八十九年九月二十五日凌晨三時許失竊，此距被告使用該
      車，進而於翌日凌晨為警查獲，前後僅約一日，足證被告僅於案發前短暫數小
      時使用該車，而在車上又有該車使用執照可資檢視車輛來源之情況下，實難率
      認被告對該車具有贓物之認識，揆諸前揭法條及判例意旨，當不能以推測之方
      法，遽令被告負收受贓物之罪責。此外，復查無任何積極證據足資證明被告有
      何收受贓物之犯行，既不能證明被告犯罪，此部分自應為無罪之諭知。
據上論斷，應依刑事訴訟法第二百九十九條第一項前段、第三百零一條第一項，電信
法第五十六條第一項、第六十條，刑法第二條第一項前段、第十一條前段、第五十六
條、第二百十六條、第二百二十條第二項、第二百十條、第五十五條、第四十七條、
修正後刑法第四十一條第一項前段、第三十八條第一項第二款，罰金罰鍰提高標準條
例第一條前段、第二條，判決如主文。
中      華      民      國      九十一      年    四    月      九      日
                                    臺灣臺中地方法院刑事第一庭
                                        法  官  陳  文  燦
右正本證明與原本無異。
如不服本判決，應於送達後十日內向本院提出上訴狀（須附繕本），上訴於台灣高等
法院台中分院。
                                        書記官
中      華      民      國      九十一      年    四    月      九      日
附錄論罪科刑法條：
電信法第五十六條第一項：
意圖為自己或第三人不法之利益，以有線、無線或其他電磁方式，盜接或盜用他人電
信設備通信者，處五年以下有期徒刑，得併科新台幣一百五十萬元以下罰金。
刑法第二百十六條：
行使第二百十條至第二百十五條之文書者，依偽造、變造文書或登載不實事項或使登
載不實事項之規定處斷。
刑法第二百二十條第二項：
在紙上或物品上之文字、符號，依習慣或特約，足以為表示其用意之證明者，關於本
章之罪，以文書論。
刑法第二百十條：
偽造、變造私文書，足以生損害於公眾或他人者，處五年以下有期徒刑。
